最高法院民事判決　　　　　　　九十四年度台上字第三一七號
　　上　訴　人　甲○○
　　法定代理人　劉素美
　　訴訟代理人　尤美女律師
　　被 上訴 人　乙○○
　　　　　　　　　　　　巷7號.
上列當事人間請求給付扶養費事件，上訴人對於中華民國九十一
年七月三十日台灣高等法院第二審判決（九十一年度重家上字第
二號），提起上訴，本院判決如下：
    主  文
原判決廢棄，發回台灣高等法院。
    理  由
本件上訴人主張：伊為被上訴人與其前妻劉素美所生之女，現尚
未成年，由劉素美行使或負擔對於伊之權利義務，惟劉素美並無
資力支付伊之扶養費，而被上訴人自與劉素美離婚後則未給付伊
任何扶養費用，且為避免負擔扶養義務，竟然脫產，甚至遠居中
國大陸等情，爰求為命被上訴人給付新台幣（下同）一千萬元及
自民國八十九年六月八日起算法定遲延利息之判決（第一審就上
訴人此部分之請求，係判命被上訴人應自八十九年六月八日起至
九十六年十月十七日止，按月給付上訴人一萬一千零七十四元及
其利息，並諭知在判決確定後之分期給付如一期不履行，視為全
部到期，至上訴人超過上開一千萬元本息之請求，經第一審判決
其敗訴後，則未提起第二審上訴），並擴張應受判決事項之聲明
，請求被上訴人再給付五百萬元及自八十九年六月八日起算之法
定遲延利息。
被上訴人則以：上訴人雖無謀生能力，但其母劉素美財力豐富，
每月有薪資四萬元收入，足以負擔上訴人之生活教育費，故上訴
人非不能維持生活，依民法第一千一百一十七條第一項之規定，
自不能請求伊給付扶養費用。況伊已無恆產，生活所需費用尚須
向親友借貸，並須獨立負擔上訴人之弟簡伯諺之扶養費及鉅額醫
療費用，亦無資力負擔上訴人之扶養費用等語，資為抗辯。
原審維持第一審命被上訴人分期給付之判決，駁回上訴人之上訴
，係以：上訴人為被上訴人與其前妻劉素美所生之女，現尚未成
年，由劉素美行使或負擔對於上訴人之權利義務，依民法第一千
一百十四條第一款、第一千零八十四條第二項及第一千一百十六
條之二之規定，被上訴人固應負扶養上訴人之義務，惟扶養之程
度，依同法第一千一百十九條及第一千一百十五條第三項之規定
，應按上訴人之需要，被上訴人及劉素美之經濟能力及身分定之
。經查上訴人現未成年，尚在就學，自無謀生能力，並有衣、食
、住、行、育、樂等基本所需，爰參酌行政院主計處編印之中華
民國台北市地區八十九年度家庭收支調查報告，平均每戶（人口
數三．六六人）最終消費支出九十七萬二千七百零七元，折算為
每人每月平均消費支出二萬二千一百四十七元，上訴人每月所需
扶養費至多應以該數額為上限。至台北市政府主計處編印之中華
民國台北市家庭收支概況調查報告，則為大約之收支概況，且上
訴人亦未舉證證明此調查報告數據較行政院主計處上開調查報告
為精確，自不足作為上訴人所需扶養費之認定依據。又劉素美現
仍有坐落嘉義縣竹崎鄉田地一筆及桃園縣蘆竹鄉土地及房屋二筆
暨自用小客車一輛，且於八十九年度在華南銀行新莊分行等三家
銀行有少數存款，並至九十年度尚任職於原動力工程股份有限公
司，自非無資力及工作能力，而被上訴人雖自承目前在中國大陸
工作，但須扶養上訴人之弟簡伯諺，且憑台灣高等法院檢察署八
十八年度議字第二Ｏ七五號處分書，亦難認被上訴人目前之經濟
狀況遠勝於劉素美，故上訴人自應由劉素美與被上訴人平均負擔
扶養，亦即被上訴人應負擔上訴人之扶養費用為每月一萬一千零
七十四元，上訴人請求被上訴人給付一千五百萬元扶養費，因未
舉證證明被上訴人較其餘市民富裕，則非正當。末查扶養費本為
逐期給付，且被上訴人亦無一次給付全部扶養費用之資力，上訴
人請求被上訴人應一次給付其成年前全部扶養費，自屬無據。況
依非訟事件法第七十一條之六第二項之規定，分期給付之扶養費
，如遲誤一期時，其後既視為已到期，亦足以維護上訴人之權益
。綜上所述，上訴人本於民法上未成年子女扶養費請求權，訴請
被上訴人應自八十九年六月八日（上訴人提起本件訴訟之日）起
至九十六年十月十七日（上訴人成年）止，於每月八日給付上訴
人一萬一千零七十四元及各該期自應給付翌日起算之法定遲延利
息，於法有據，應予准許；逾此範圍之請求，則屬無據，不應准
許等詞，為其判斷之基礎。
按民法第一千零八十四條乃規定父母對於未成年子女之生活保持
義務，因此父母對於未成年子女所負之扶養義務，必須維持未成
年子女之生活程度與父母之生活程度相當。次按扶養之程度，應
按受扶養權利者之需要，與負扶養義務者之經濟能力及身分定之
，民法第一千一百十九條定有明文。故扶養義務人之經濟能力自
有必要詳加調查，始能知悉扶養義務人之生活程度為何，亦即須
對受扶養權利者負何種程度之扶養義務。上訴人係被上訴人之未
成年子女，為原審確定之事實，依照上開說明，被上訴人對於上
訴人所負之扶養義務，既須維持上訴人之生活程度與被上訴人之
生活程度相當，從而上訴人於事實審聲請調查與被上訴人經濟能
力相關之事項，如：被上訴人在中國大陸之資產所得狀況、自八
十三年起財產交易之資金流向以及所持公司股權與歷年分得之紅
利等（原審重家上字卷五一頁及台灣板橋地方法院卷八三、一九
一、三三Ｏ頁），即有調查之必要。乃原審就此調查證據之聲請
，恝置不論，而為上訴人不利之斷，自屬判決不備理由。又被上
訴人之經濟能力既須再調查，始能認定上訴人所得請求之扶養費
究為若干及得否請求被上訴人為一次給付，自有將原判決全部予
以廢棄發回之必要。上訴論旨，指摘原判決不當，求予廢棄，非
無理由。
據上論結，本件上訴為有理由。依民事訴訟法第四百七十七條第
一項、第四百七十八條第二項，判決如主文。
中　　華　　民　　國　九十四　年　　二　　月　二十四　日
                      最高法院民事第七庭
                          審判長法官  許　朝　雄
                                法官  謝　正　勝
                                法官  劉　福　來
                                法官  鄭　玉　山
                                法官  吳　麗　女
      本件正本證明與原本無異
                                      書  記  官
中　　華　　民　　國　九十四　年　　三　　月　　十　　日
                                                      Ｑ